【裁判字號】    97,交抗,25
【裁判日期】    970110
【裁判案由】    聲明異議
【裁判全文】
臺灣高等法院臺中分院刑事裁定          97年度交抗字第25號
抗  告  人
即受處分人  甲○○
上列抗告人因聲明異議案件，不服臺灣臺中地方法院中華民國96
年11月29日裁定（96年度交聲字第1367號）提起抗告，本院裁定
如下：
    主  文
抗告駁回。
    理  由
一、原處分意旨略以：本案係臺中縣警察局於民國96年8月19日1
    9時53分在臺中縣烏日鄉○○路與五光路口查獲車牌號碼411
    3-PW號自用小客車有「限速60公里，經測時速74公里，超速
    14公里（未滿20公里）」違規，遂以中縣警交相字第HD0000
    000號舉發違反道路交通管理事件通知單予以逕行舉發。異
    議人即受處分人甲○○於期限內到案，本所遂函轉舉發單位
    查證，舉發單位查復略以「超速14公里無誤」，仍應依法裁
    處，惟申訴人仍有不服，本所遂於96年10月15日以中監違字
    第裁60-HD0000000號裁決書裁處低額罰鍰新臺幣（下同）16
    00元整，逾期依裁決書處罰主文辦理，於法並無不合云云。
二、受處分人異議意旨略以：本人甲○○於96年8月19日約19時4
    0分在臺74線快速道路，從彰化往烏日方向1.4公尺處下交流
    道，於烏日鄉○○路、公園路口至126公尺處約3公里，均未
    設立速限標誌，僅於126公尺處右方設置「前有測速照相」
    （本人10月14日再親臨現場，現已於上方設有限速60公里之
    限制標誌，下方則為「前有測速照相請減速慢行」），上方
    為高架橋（溪南橋），往前行左方30公尺為測速器，再前行
    1.5個車長距離上方為限速60公里之限制標誌，除晚上不易
    看見，早晨東方太陽會反光亦不易看見，易造成駕駛者無從
    依循，爰依法聲明異議云云。
三、原裁定以：(一)受處分人駕駛車牌號碼4113–PW號自用小客車
    ，於96年8月19日17時53分許，在烏日鄉○○路與五光路口
    ，因「行車限速60公里，經測時速74公里，超速14公里（未
    滿20公里）」之違規事實，經臺中縣警察局交通警察隊員警
    依法逕行舉發。受處分人依限期到案申訴，經向原舉發機關
    查證違規屬實，原處分機關遂於96年10月15日，以中監違字
    第裁60–HD0000000號裁決書，依違反道路交通管理處罰條
    例第40條、第63條第1項及違反道路交通管理事件統一裁罰
    標準表規定，裁處受處分人罰鍰1600元，並記違規點數1點
    ，如逾期仍不繳納，依法移送強制執行等情，除為受處分人
    所不爭執外，並有臺中縣警察局中縣警交相字第HD0000000
    號舉發違反道路交通管理事件通知單一紙、採證照片2張、
    臺中縣警察局96年9月29日中縣警交字第0960064944號函一
    紙及原處分機關上開裁決書一紙在卷可稽。據此，受處分人
    於前揭時、地「行車速度超過規定之最高時速」之違規事實
    ，足堪認定。(二)受處分人雖以前詞置辯，將自己超速之違規
    行為，歸咎於當地限速標誌晚上不易看見、早晨容易反光；
    然按標誌、標線、號誌之設置目的，在於提供車輛駕駛人及
    行人有關道路路況之警告、禁制、指示等資訊，以便利行旅
    及促進交通安全，此業經道路交通標誌標線號誌設置規則第
    2條揭示在案。又依道路交通安全規則第93條第1項第1款、
    第2款規定：「行車速度，依速限標誌或標線之規定，無速
    限標誌或標線者，應依下列規定：一行車時速不得超過50公
    里。但在未劃設車道線、行車分向線或分向限制線之道路，
    或設有快慢車道分隔線之慢車道，時速不得超過40公里。二
    行經設有彎道、坡路、狹路、狹橋、隧道、學校、醫院標誌
    之路段、道路施工路段、泥濘或積水道路、無號誌之交岔路
    口及其他人車擁擠處所，或因雨霧致視線不清或道路發生臨
    時障礙，均應減速慢行，作隨時停車之準備。」考其立法意
    旨，亦係在求兼顧行車順暢及廣大用路人安全之維護。本此
    「降低、免除廣大用路人無可預期之用路風險」之立法意旨
    ，駕駛人本有隨時注意「標誌、標線、號誌」之義務。蓋駕
    駛車輛使用道路固屬社會發展所容認之行為，惟因駕駛車輛
    使用道路之行為隱藏有一定程度之危險，為求降低道路使用
    之風險，汽車駕駛人本有瞭解並遵守相關用路規範之「義務
    」，以達協同維護用路安全之目的，且此一注意義務，絕非
    受處分人藉詞視線不良云云所能圖免。更何況，參諸前開法
    令規定，縱受處分人所指不易查悉當地標誌云云非虛，受處
    分人之行車時速亦不得「超過50公里」（道路交通安全規則
    第93條第1項第1款規定參照），遑論受處分人既稱舉發時、
    地之視線不良云云，則其更應「減速慢行，作隨時停車之準
    備」（道路交通安全規則第93條第1項第2款規定參照），詎
    其竟一再違反此用路之注意義務，行車時速高達74公里，顯
    見其具有並未隨時注意「標誌、標線、號誌」，甚至在舉發
    時、地視線不良之情形下，猶未「減速慢行，以作隨時停車
    準備」之可責行為，灼然甚明。(三)復按汽車駕駛人經以科學
    儀器取得證據資料證明其行為違規者，當場不能或不宜攔截
    製單舉發者，得逕行舉發，前項第7款之科學儀器應採固定
    式，並定期於網站公布其設置地點，但汽車駕駛人之行為屬
    行車速度超過規定之最高速限或低於規定之最低速限者，不
    在此限；對於前項第9款之違規行為，採用固定或非固定式
    科學儀器取得證據資料證明者，於一般道路須至少於100公
    尺，於高速公路、快速公路須至少於300公尺前，明顯標示
    之，道路交通管理處罰條例第7條之2第1項第7款、第2項第9
    款及第3項分別定有明文。查本案舉發地點依法於道路100公
    尺前設有固定警告標示牌一節，此有臺中縣警察局96年9月
    29日中縣警交字第0960064944號函在卷可稽，足證本案舉發
    受處分人超速行駛違規行為之過程，於法並無不合；再者，
    衡諸道路交通管理處罰條例第7條之2第3項條文之立法意旨
    ，其警告標誌之設置應係為預促駕駛人注意減速，避免因速
    限或警示標誌距離舉發地點過短，使駕駛人反應不及而無從
    依速限行駛所由設，以期駕駛人在避免受罰之心理下，達到
    依行車速限駕駛進而維護行車安全之最大效益，尚非謂如有
    舉發機關違反上開規定，駕駛人超速行駛之違規行為即應不
    罰，應甚明確；又受處分人若認前開警告標示牌設置於限速
    標誌前方有所不當，易對駕駛人造成突襲等情，應依行政程
    序向設置之主管機關為主張，使主管機關重新評估設置之地
    點、目的及範圍是否妥當，亦非得據此主張其前開違規行為
    因此而為正當，受處分人前揭辯解，尚乏所據，自難憑採。
    綜上所述，本件受處分人所有之前揭自用小客車確有於前揭
    時、地超速之違規行為，原處分機關就受處分人前項違規行
    為，依道路交通管理處罰條例第40條、第63條第1項第1款、
    違反道路交通管理事件統一裁罰基準表之規定，裁處受處分
    人罰鍰1600元，並記違規點數1點，核無違誤，本件異議為
    無理由，應予駁回云云。
四、抗告意旨略以：受處分人有看到前有測速標誌卻未看到標有
    速限之交通標誌，事後回到現場發現速限交通標誌在測速照
    相機之後，該設置並不合理。該路段係30米路，全省大部分
    30米路速限均設每小時70公理。又現台中縣警察局於該路段
    已作合理設置，足認之前設置有所不妥云云。
五、按汽車駕駛人，行車速度，超過規定之最高時速，或低於規
    定之最低時速，除有道路交通管理處罰條例第43條第1項第2
    款情形外，處新臺幣1200元以上2400元以下罰鍰；汽車駕駛
    人違反同條例第40條第1項規定者，並記違規點數1點，道路
    交通管理處罰條例第40條第1項前段、第63條第1項第1款分
    別定有明文。又依道路交通安全規則第93條第1項第1款、第
    2款規定，行車速度，依速限標誌或標線之規定，無速限標
    誌或標線者，應依下列規定：一行車時速不得超過50公里。
    但在未劃設車道線、行車分向線或分向限制線之道路，或設
    有快慢車道分隔線之慢車道，時速不得超過40公里。二行經
    設有彎道、坡路、狹路、狹橋、隧道、學校、醫院標誌之路
    段、道路施工路段、泥濘或積水道路、無號誌之交岔路口及
    其他人車擁擠處所，或因雨霧致視線不清或道路發生臨時障
    礙，均應減速慢行，作隨時停車之準備。查本件受處分人違
    規地點係烏日鄉○○路與五光路，有台中縣警察局96年8月2
    9日中縣警交相字第HD0000000號舉發違反道路交通管理事件
    通知單1張及照片2張等附卷可稽；又該路段行車速限為時速
    60公里，受處分人當時行車速度經測速照相機感應為時速74
    公里，超速14公里無誤，亦有台中縣警察局96年9月29日中
    縣警交字第0960064944號函1份附卷足按，是受處分人超速
    行駛之事實，堪足認定。受處分人雖辯稱其僅看見前有測速
    照相之交通標誌，未看見設有速限之交通標誌，速限標誌在
    測速照相機之後云云，然查依上開舉發採證照片可清楚看見
    電子看版清楚標示「烏日鄉○○路與五光路限速60公里」，
    是受處分人即便未看見設有速限之交通標誌，惟行經該路段
    時應可清楚看見該電子看板上顯示之速限標誌為時速60公里
    ，足見受處分人此部分所辯，並不足取。再交通警告標誌之
    設置應係為預促駕駛人注意減速，避免因速限或警示標誌距
    離舉發地點過短，使駕駛人反應不及而無從依速限行駛所設
    ，以期駕駛人在避免受罰之心理下，達到依行車速限駕駛進
    而維護行車安全之最大效益，然受處分人駕駛車輛本應依照
    速限行駛，警告標誌僅係提醒駕駛人之作用，是縱主管機關
    嗣後始增設速限標誌，實乃加強提醒駕駛人之意，並無解受
    處分人已成立之違規事實。至受處分人另辯稱一般30米路速
    限為70公里乙節，核屬道路交通主管機關速限設置之問題，
    在未經變更之前，用路人仍有遵守之義務，是並不影響本件
    受處分人違規事實之認定。綜上，本件受處分人之違規事實
    明確，原處分機關就受處分人前項違規行為，依道路交通管
    理處罰條例第40條、第63條第1項第1款、違反道路交通管理
    事件統一裁罰基準表之規定，裁處受處分人罰鍰1600元，並
    記違規點數1點，於法並無不合。原裁定予以維持，並駁回
    受處分人之異議，核無違誤。受處分人抗告意旨徒憑己見，
    任意指摘原裁定不當，並無理由，應予駁回。
六、據上論結，應依道路交通案件處理辦法第26條、刑事訴訟法
    第412條，裁定如主文。
中    華    民    國    97    年    1     月    10    日
            刑事第八庭  審判長法  官  羅  得  村
                              法  官  陳  宏  卿
                              法  官  劉  榮  服
上列正本證明與原本無異。
不得再抗告。
                              書記官  周  巧  屏
中    華    民    國    97    年    1     月    11    日


司法院資訊處製作；財團法人民間司法改革基金會備份。
